【裁判字號】    89,易,1035
【裁判日期】    890607
【裁判案由】    違反稅捐稽徵法
【裁判全文】
臺灣高雄地方法院刑事判決                        八十九年度易字第一三五號
    公  訴  人  臺灣高雄地方法院檢察署檢察官
    被      告  乙○○
右列被告因違反稅捐稽徵法等案件，經檢察官提起公訴（八十八年度偵字第三○一六
九號、八十九年度偵字第六四三號），本院判決如左：
    主  文
乙○○連續商業負責人，明知不實之事項而填製會計憑證，處有期徒刑伍月，緩刑
年。
    事  實
一、乙○○係納稅義務人中南機械鑿井工程有限公司（以下簡稱中南機械公司，設於
    高雄市前鎮區○○○街一六○巷三四號）及中南企業行（設於高雄市○鎮區○○
    街十二號）之負責人，並為商業負責人及從事業務之人，明知甲○○於民國八十
    五年間，並未在中南機械公司及中南企業行工作，亦未自該公司及企業行取得薪
    資，竟基於行使業務上登載不實文書之概括犯意，先後於八十六年初，虛列甲○
    ○在上開公司及企業行各領有工資各為新台幣（下同）七萬五千元，將此不實事
    項，登載於其業務上所掌之各類所得扣繳暨免扣繳憑單（以下簡稱扣繳憑單）會
    計憑證，並持該扣繳憑單向稅捐稽徵機關申報甲○○之薪資所得，足生損害於甲
    ○○及稅捐稽徵機關對稅賦稽徵之正確性。
二、案經財政部高雄市國稅分局移送臺灣高雄地方法院檢察署檢察官偵查起訴。
    理  由
一、訊據被告乙○○固坦承製作上開扣繳憑單二紙，惟矢某口否認上開犯行，辯稱：
    甲○○確有領取工程款，因甲○○同時承攬很多地方工程，向伊承攬部分，當然
    要由伊報稅，甲○○可能同時在伊公司及澎湖光陽公司鑿井，一時忘記了，才會
    向國稅局檢舉云云。經查，證人甲○○於財政部高雄市國稅局檢舉時即陳稱：八
    十五年一月至十二月間均在澎湖縣馬公市○○路一五○號光陽工程股份有限公司
    擔任工頭之職務，僅於八十三年及八十四年受僱於被告等語，於檢察官偵訊亦陳
    稱：（八十五年）沒有在中南企業行工作，我是在別家公司工作，在別家做的部
    分，就有報我的薪資所得等語，並有檢舉書、扣繳憑單及財政部高雄市國稅局八
    十五年度營利事業所得稅未申報核定通知書等影本二紙附於偵查卷可稽，甲○○
    與被告係舊識，亦於八十三年及八十四年間受僱於被告，當無故意設詞誣陷被告
    之可能，參以被告於本院審理中亦供稱：甲○○所領取之款項係定作人直接交付
    ，伊無法提出薪資請領清冊等語，則甲○○於八十五年間確未在中南機械公司、
    中南企業行工作甚明。甲○○嗣後於本院審理中改稱：八十五年間在澎湖光陽公
    司鑿井，之後回到高雄，在旗山鑿井，約在八十四、八十五年間，有二、三個月
    是我承攬的云云，與其在偵訊中及向財政部高雄市國稅局提出檢舉時之陳述不符
    ，被告復無法提出薪資請領清冊，以供查證，甲○○於本院審理中之述，顯係事
    後迴護被告之詞，不足採信。被告身為中南機械公司及中南企業行之負責人，對
    於未在該公司及企業行工作支領薪資者，不得申報薪資所得，自當知之甚稔，復
    無法提出甲○○請領薪資之證明，其辯稱：甲○○確有領取薪資云云，顯係避就
    之詞，不足採信，本件事證明確，被告之犯行洵堪認定。
二、查被告係中南機械公司及中南企業行之負責人，為商業負責人及從事業務之人，
    扣繳憑單係扣繳義務人將給付總額及扣繳稅額彙報供稽徵機關查核之用，自係商
    業會計法第十五條第一款所定之會計憑證。又營利事業填報扣繳憑單及營利事業
    所得稅申報書，均係附隨其業務而製作，係屬於業務上所掌之文書（最高法院七
    十年九月二十一日第九次刑事庭會議決議參照）。本件被告製作不實之扣繳憑單
    ，足以生損害於甲○○及稅捐稽徵之正確性，應成立刑法第二百十六條、第二百
    十五條之行使業務上登載不實文書罪、商業會計法第七十一條第一款之明知不實
    事項填製會計憑證罪。又被告業務上登載不實文書之低度行為，為行使業務上登
    載不實文書之高度行為所吸收，不另論其業務上登載不實罪。又被告先後二次明
    知不實事項填製會計憑證及行使業務登載不實罪，均時間緊接，犯罪構成要件各
    自相同，顯係基於概括之犯意反覆為之，為連續犯，均應依刑法第五十六條規定
    ，以一罪論。被告所犯上開製作不實會計憑證及行使業務上登載不實文書二罪間
    ，有方法結果之牽連關係，應從一重論以製作不實會計憑證罪，公訴人認被告係
    犯刑法第二百十六條、第二百十五條之罪，尚有未洽，起訴法條應予變更。另公
    訴人起訴雖漏未引用商業會計法第七十一條第一款之法條，然被告虛偽填製會計
    憑證扣繳憑單之犯行，既經公訴人於起訴書之事實欄內載明，自為起訴效力之所
    及，本院應併予審判，附此敘明。爰審酌被告虛報薪資，預備逃漏稅捐，對被害
    人甲○○成之損害，固屬非是，惟念其素行良好，無前科紀錄，有臺灣高等法院
    被告全國前案紀錄表在卷可稽，及其尚未向稅捐稽徵機關申報八十五年度營利事
    業所得稅，尚未造成逃漏稅捐，有財政部高雄市國稅局八十五年度營利事業所得
    稅未申報定通知書二紙在卷可按，等一切情狀，量處如主文所示之刑。又查被告
    前未曾受有期徒刑以上之宣告，此有臺灣高等法院被告全國前案紀錄表在卷可稽
    ，其經此偵審程序，當知警惕，信無再犯之虞，因認上開宣告刑，以暫不執行為
    適當，爰併宣告緩刑三年，以啟自新。
據上論斷，應依刑事訴訟法第二百九十九條第一項前段，刑法第十一條、第五十五條
、第五十六、第二百十五條、第二百十六條、第七十四條第一款，商業會計法第七十
一條第一款，判決如主文。
本案經檢察官洪信旭到庭執行職務。
中      華      民      國    八十九    年      六      月      七      日
                                      臺灣高雄地方法院刑事第三庭
                                          法  官   涂  裕  洪
右正本證明與原本無異。
如不服本判決，應於判決送達後十日內，向本院提出上訴狀。
                                          書記官   許  麗  珠
中      華      民      國    八十九    年      六      月       九     日
附錄本判決論罪科刑之法條：
商業會計法第七十一條第一款
商業負責人、主辦及經辦會計人員或依法受託代他人處理會計事務之人員有左列情事
之一者，處五年以下有期徒刑、拘役或科或併科新臺幣十五萬元以下罰金：
一、以明知為不實之事項，而填製會計憑證或記入帳冊者。


司法院資訊處製作；財團法人民間司法改革基金會備份。
